【裁判字號】    97,訴,1419
【裁判日期】    970926
【裁判案由】    確認地上權存在
【裁判全文】
臺灣高雄地方法院民事判決              97年度訴字第1419號
原      告  甲○○○
            乙○○○
上二人共同
訴訟代理人  李慶隆律師
被      告  丙○○
當事人間請求確認地上權存在事件，本院民國97年9 月25日言詞
辯論終結，判決如下：
    主  文
原告之訴駁回。
訴訟費用由原告負擔。
    事實及理由
一、原告主張：坐落高雄縣大寮鄉○○○段2442-9地號土地（下
    稱系爭土地）固為被告所有，惟其上有訴外人王晉安所興建
    之高雄縣大寮鄉○○路10號建物（下稱系爭建物），乃原告
    甲○○○之父親許來成於民國63年2 月7 日向王晉安買受居
    住使用，嗣許來成於92年3 月9 日死亡，即由原告甲○○○
    與許來成配偶即原告乙○○○繼續共同居住使用。而許來成
    以行使地上權之意思，興建系爭建築占用系爭土地達20年以
    上，其死亡後又由原告繼續共同占有使用，已因時效取得地
    上權。爰依民法第772 條、第769 條、第77 0條之規定，求
    為判決確認原告就系爭建物坐落在被告所有系爭土地上之地
    上權登記請求權存在。
二、被告則以：被告於56年6 月間向王晉安買受系爭土地時，其
    上即建有系爭建物，故被告當時係連同系爭建物一併買受，
    當時許來成及原告均未居住其內，係因原告於96年12月間向
    原告請求返還土地後，原告始將戶籍遷入系爭建物，從無無
    占有使用系爭建物情事等語資為抗辯，並聲明請求駁回原告
    之訴。
三、按稱地上權者，謂以在他人土地上有建築物或其他工作物或
    竹木為目的而使用其土地之權，民法第832 條定有明文。是
    所謂以行使地上權之意思，應係指以在他人土地上有建築物
    或其他工作物或竹木為目的而使用其土地之意思而言。查系
    爭土地為被告於56年6 月15日前向前手王晉安買受（卷6 頁
    土地登謄本），而其上同屬王晉安所有之違章系爭建物，自
    54年1 月起之房屋稅納稅義務人一直是王晉安，直到96年12
    月始移轉予原告甲○○○等情，有高雄縣政府地方稅務局97
    年9 月17日高縣稅房字第0970051615號函在卷（65頁）可查
    ，被告亦不爭執，顯然不生原告主張所謂其在系爭土地上有
    建築物為目的而使用其土地之意思已明，無庸置疑。從而，
    原告請求確認其在系爭土地有地上權登記請求權，顯無理由
    ，應予駁回。
四、結論：本件原告之訴為無理由，依民事訴訟法第78條、第85
    條第1 項前段，判決如主文。
中    華    民    國    97    年    9     月    26    日
                  民事第一庭法  官  藍家慶
正本係照原本作成。
如不服本判決，應於送達後20日內，向本院提出上訴狀並表明上
訴理由，如於本判決送達前提起上訴者，應於判決送達後10日內
補提上訴理由書（須附繕本）。
中    華    民    國    97    年    9     月    26    日
                                書記官  蔡語珊


司法院資訊處製作；財團法人民間司法改革基金會備份。
